【裁判字號】    89,交易,320
【裁判日期】    900618
【裁判案由】    公共危險等
【裁判全文】
臺灣嘉義地方法院刑事判決                        八十九年度交易字第三二號
    公  訴  人  臺灣嘉義地方法院檢察署檢察官
    被      告  甲○○
右列被告因公共危險等案件，經檢察官提起公訴（八十九年度偵字第二八六七號），
本院判決如左：
    主  文
甲○○服用酒類，不能安全駕駛動力交通工具而駕駛，累犯，處有期徒刑參月，如易
科罰金，以參佰元折算壹日；又因過失傷害人，累犯，處有期徒刑肆月，如易科罰金
，以佰元折算壹日，應執行有期徒刑陸月，如易科罰金，以佰元折算壹日。
    事  實
一、甲○○曾因麻醉藥品管理條例案件，經本院於八十四年九月二日，以八十四年度
    易字第五０二號刑事判決判處有期徒刑六月，如易科罰金，以三百元折算一日確
    定，嗣於八十六年十月十三日執行完畢。甲○○明知酒後開車易生危險，仍於民
    國八十九年五月二日晚上八時，在嘉義縣大林鎮上林里頂員林八九之七號住處飲
    用維士比及啤酒，至同日晚上九時四十分許，其呼氣之酒精濃度為每公升零點五
    八五毫克，已達不能安全駕駛動力交通工具之程度，仍逞強騎乘機車外出，嗣於
    當日晚上九時五十分許，甲○○騎乘車號ＴＬＦ─四三一號輕機車，沿著嘉義縣
    大林鎮○○路由南往北方向行駛，途經限速每小時四十公里無號誌、未劃有分向
    標線之中林路與上林路交岔路口時，應注意車輛交會時，會車相互間之間隔不得
    少於半公尺，而依當時並無不能注意之情形，竟猶以時速六十公里之速度急駛，
    適與由對向駛來亦疏未注意車輛交會時，會車相互間之間隔不得少於半公尺規定
    之乙○○所騎乘車號ＬＹＩ─六二二號之重機車發生擦撞，致乙○○人車倒地，
    受有頭部外傷併蜘蛛膜下腔出血及顱骨骨折之傷害。嗣經警到場處理，並於八十
    九年五月二日晚上二十二時四十三分測得甲○○呼氣之酒精濃度為每公升零點五
    一毫克。
二、案經乙○○之妻丙○○訴請嘉義縣警察局民雄分局報請臺灣嘉義地方法院檢察署
    檢察官偵查起訴。
    理  由
一、公共危險部分：右揭被告甲○○服用酒類，不能安全駕駛動力交通工具而駕駛之
    犯罪事實，業據被告坦承不諱，而被告於八十九年五月二日晚上二十二時四十三
    分，經警對其測得呼氣之酒精濃度為每公升零點五一毫克等情，此有酒精測試紀
    錄一紙在卷可按。而被告係於八十九年五月二日晚上九時四十分許，騎乘機車外
    出，此據被告供承在卷。查：依一般每公升呼氣中酒精濃度排除速率，約為每小
    時減少０點０七五毫克，此經本院向國立臺灣大學醫學院查明屬實，有該函文附
    卷足憑。則揆之被告駕駛動力交通工具係在八十九年五月二日晚上九時四十分許
    ，距其受測呼氣之酒精濃度已有一小時，而被告經警對其呼氣所測得酒精濃度為
    每公升零點五一毫克，已見前述。可見被告於八十九年五月二日晚上九時四十分
    許，騎乘機車外出時呼氣之酒精濃度為每公升零點五八五毫克（０．五一＋０．
    ０七五）無訛。按刑法上所謂「服用酒類不能安全駕駛動力交通工具」，觀察重
    點在於酒精對駕駛人在交通工具高速動力運轉狀況下維持身心整體應變能力的影
    響，而酒精對於人體的影響，在經驗科學上並不限於徹底麻醉身心，當血液酒精
    濃度（一般為呼氣酒精濃度的二千一百倍到二千三百倍）過高而造成酒精中毒時
    ，即使只是每百毫升一百毫克，也已足可影響駕駛安全。關於這項自然科學上所
    肯定的客觀實驗數據，法務部曾於八十八年五月十日邀集行政院衛生署、中央警
    察大學等相關專業機構研商確認，並取呼氣酒精濃度每公升零點五五毫克的近似
    數值為個案事實認定參考，以法八十八檢字第一六六九號函行文所屬機關供作刑
    事訴追依據，所採測定基準並不違背公知的經驗法則。如果根據通常生活上的客
    觀經驗已不能確保駕駛人穩定而有效地操控動力交通工具，自屬法律所要規範的
    對象，與駕駛人有無喝醉、神智是否清楚均無必然關連。本案被告酒後經測得之
    呼氣酒精濃度既高達每公升０‧五八五毫克，顯已達不能安全駕駛動力交通工具
    之程度，事證已明，被告此部分之犯行，應堪認定。
二、車禍部分：
    （一）右揭時、地，被告甲○○與被害人乙○○因車禍肇致本事故等事實，業據
          被告甲○○坦承不諱，核與被害人乙○○指述之情節相符，而被害人確因
          本件事故，致受有頭部外傷併蜘蛛膜下腔出血及顱骨骨折之傷害，有財團
          法人嘉義基督教醫院所出具之診斷證明書一紙附卷可稽，此外，復有道路
          交通事故調查報告表乙紙及肇事現場照片五幀在卷可資佐證，事證已甚明
          確。
    （二）按汽車駕駛人於飲酒後，其吐氣所含酒精成份超過每公斤０．二五毫克以
          上者，不得駕駛；行車速度，依標誌之規定，無標誌者，在市區道路，時
          速不得超過四○公里，行經無號誌之交岔路口應減速慢行，作隨時停車之
          準備；汽車交會時，在未劃有分向標線之道路，應減速慢行，其會車相互
          之間隔不得少於半公尺，道路交通安全規則第一百十四條第二款、第九十
          三條第一項第一款、第四款、第一百條第一款、第五款別定有明文。被告
          係合法領有駕駛執照之人，此據被告供承在卷，是其對於上開規定自應知
          之甚稔。而被告於右揭時地駕車肇事之際，其吐氣所含酒精成份顯已超過
          每公升０．二五毫克以上，有如前述，又肇事路段速限為每小時四十公里
          ，且為無號誌、未劃有分向標線之交岔路，肇事當時係晴天，路況亦為乾
          燥、無障礙物、無缺陷、視距良好之柏油路面，有前開調查報告表在卷可
          稽，顯見被告並無不能注意之情事，其竟應注意能注意而疏未注意肇致本
          件事故，其應負過失罪責甚明，台灣省車輛行車事故覆議鑑定委員會對本
          件肇事事故之責任鑑定，亦同此認定等情，有該委員會鑑定意見書附卷可
          稽。雖然被害人乙○○於右揭時、地，行經肇事路段時，亦疏未注意會車
          相互間之間隔不得少於半公尺之規定，而與被告發生本件事故，已見前述
          ，有違道路交通安全規則第一百條第五款規定，為本件肇事之次因，台灣
          省車輛行車事故覆議鑑定委員會鑑定結果，亦同此認，有前開鑑定意見書
          附卷足憑，惟此仍無解於被告過失罪責之成立。又被害人乙○○確因本件
          車禍致受有頭部外傷併蜘蛛膜下腔出血及顱骨骨折之傷害，有如上述，則
          被告之過失行為與被害人之傷害間，顯有相當因果關係，其過失犯行堪以
          認定。
三、核被告甲○○所為，係犯刑法第一百八十五條之三之公共危險罪名、同法第二百
    八十四條第一項前段過失傷害罪名，其所犯前開二罪間，犯意各別，行為互殊，
    應分論併罰。又被告酒醉駕車，因而致被告受傷，且應負刑事責任，有如前述，
    爰依道路交通管理處罰條例第八十六條第一項，就上開過失傷害罪名，加重其刑
    。查被告曾因麻醉藥品管理條例案件，經本院於八十四年九月二日，以八十四年
    度易字第五０二號刑事判決判處有期徒刑六月，如易科罰金，以三百元折算一日
    確定，嗣於八十六年十月十三日執行完畢等情，此有臺灣嘉義地方法院檢察署被
    告刑案資料查註紀錄表一份附卷可憑，茲於執行完畢後五年以內再犯有期徒刑以
    上之本罪為累犯，應依刑法第四十七條規定加重其刑，並就上開過失傷害罪名，
    遞行加重之。爰審酌被告素行資料之品行、酒後駕駛動力交通工具在公眾所使用
    之道路上，極易造成其他用路人之危險，且其呼氣酒精濃度高達每公升０‧五八
    五毫克，及本件肇事事故，被害人乙○○與有過失，造成被害人前揭傷害，暨其
    犯後坦承犯行，惟迄今未與被害人達成民事和解，賠償被害人前揭所受傷害之損
    失等一切情狀，分別量處如主文所示之刑，並均依法諭知易科罰金之折算標準，
    暨定其應執行之刑。
四、刑法第四十一條原規定：「犯最重本刑為三年以下有期徒刑以下之刑之罪，而受
    六月以下有期徒刑或拘役之宣告，因身體、教育、職業或家庭之關係，執行顯有
    困難者，得以一元以上三元以下折算壹日，易科罰金。」，惟該條文業於九十年
    一月四日修正為（第一項）：「犯最重本刑為五年以下有期徒刑以下之刑之罪，
    而受六月以下有期徒刑或拘役之宣告，因身體、教育、職業或家庭之關係，執行
    顯有困難者，得以一元以上三元以下折算壹日，易科罰金。但確因不執行所宣告
    之刑，難收矯正之效，或難以維持法秩序者，不在此限」，（第二項）：「併合
    處罰之數罪，均有前項情形，其應執行之刑逾六月者，亦同。」，並於九十年一
    月十日經總統公布施行，本件被告犯罪時間係在舊法時期，比較新舊法結果，新
    法對被告並無不利，自應適用新法，併此指明。
據上論斷，應依刑事訴訟法第二百九十九條第一項前段、刑法第二條第一項前段、第
一百八十五條之三、、第二百八十四條第一項前段、第四十一條第一項前段、第四十
七條、第五十一條第五款、道路交通管理處罰條例第八十六條第一項、罰金罰鍰提高
標準條例第一條前段、第二條，判決如主文。
本案經檢察官陳連發到庭執行職務
中      華      民      國    九十      年      六      月     十八     日
                              臺灣嘉義地方法院刑事第三庭
                                  法  官  王  漢  章
右正本證明與原本無異。
如不服本判決，應於判決送達後十日內向本院提出上訴狀( 應附繕本 )。
中      華      民    國    九十      年      六      月     二十     日
                                  書記官  李  文  政
附錄法條：
刑法第一百八十五條之三
服用毒品、麻醉藥品、酒類或其他相類之物，不能安全駕駛動力交通工具而駕駛者，
處一年以下有期徒刑、拘役或三萬元以下罰金。
刑法第二百八十四條第一項前段
因過失傷害人者，處六月以下有期徒刑、拘役或五百元以下罰金，致重傷者，處一年
以下有期徒刑、拘役或五百元以下罰金。


司法院資訊處製作；財團法人民間司法改革基金會備份。
